臺灣高等法院刑事判決　　　　　　　　100年度上易字第982號
上　訴　人　臺灣板橋地方法院檢察署檢察官
被　　　告　蔡國裕
　　　　　　王禮鴻
上列上訴人因被告等恐嚇取財等案件，不服臺灣板橋地方法院99
年度易字第2132號，中華民國99年11月19日第一審判決（起訴案
號：臺灣板橋地方法院檢察署98年度偵字第20604 號、99年度偵
緝字第1517號），提起上訴，本院判決如下：
    主  文
上訴駁回。
    理  由
一、本案經本院審理結果，認第一審判決對被告蔡國裕、王禮鴻
    等二人為無罪之諭知，尚無不合，應予維持，並引用第一審
    判決書記載之證據及理由（如附件）。
二、檢察官上訴意旨略以： 被告王禮鴻於警詢時供稱：「 我們
    大概是19號17時左右抵達該處，高金雲、杜聰明、杜陳玉英
    先上樓，我跟蔡國裕在樓下等，我跟蔡國裕一直在樓下聊天
    ，也不知道誰有上樓。後來等太久無聊，我先打電話給高金
    雲說要去買檳榔，然候我們兩人就去買檳榔，買回來還是在
    樓下聊天吃檳榔，之後高金雲打給我說，買了檳榔怎麼不拿
    上來，我們兩個才上樓」等語；被告蔡國裕於警詢時供稱：
    「我們大概是19號17時左右抵達該處，高金雲、杜聰明、杜
    陳玉英先上樓，我跟王禮鴻在樓下等，我跟王禮鴻一直在樓
    下聊天，也不知道誰有上樓。後來等太久無聊，王禮鴻先打
    電話給高金雲說要去買檳榔，然候我們兩人就去買檳榔，買
    回來還是在樓下聊天吃檳榔，之後高金雲打電話給王禮鴻說
    ，買了檳榔怎麼還不拿上來，我們兩個才拿上樓」等語；同
    案被告高金雲於警詢時供稱：「他（曾運錸）當時左手拿手
    機，右手探入櫃子內拿水果刀( 有無刀鞘我不確定) 馬上割
    頸，而他似乎是以刀背割頸，所以只在脖子處留下一道紅痕
    ，並未出血，曾運錸發現沒有受傷，就直接拿水果刀刺入自
    己的左胸下方並拔起，然後舉起來好像要刺第二刀，我就衝
    上去從背後由腋下抓住曾運錸的雙手，此時蔡國裕與王禮鴻
    正好拿檳榔進入中和市○○街8 巷3 號605 室，王禮鴻就上
    前將曾運錸手上的刀奪下來」等語；同案被告杜陳玉英於警
    詢時供稱：「他（曾運錸）當時左手拿手機，右手探入櫃子
    內拿水果刀馬上割頸，而他似乎是以刀背割頸，所以只在脖
    子處留下一道紅痕，並未出血。曾運錸發現沒有受傷，就直
    接拿水果刀刺入自己的左下腹並拔起，然後舉起來好像要刺
    第二刀，高金雲就衝上去從背後由腋下抓住曾運錸的雙手，
    此時蔡國裕與王禮鴻正好拿檳榔進入中和市○○街8 巷3 號
    605 室，王禮鴻就上前將曾運錸手上的刀奪下來，並把刀丟
    到地上」等語；同案被告杜聰明於警詢時供稱：「曾運錸用
    左手拿電話跟他姐講電話，期間我朋友王禮鴻及蔡國裕拿檳
    榔上來，而後在他在講電話期間他就用右手從桌子下拿出 1
    把水果刀先朝脖子劃一刀，透後又朝左下胸刺一刀，他又將
    刀子拔出來準備再次一刀時，高金雲就馬上衝過去從曾運錸
    背後抓住他，王禮鴻就衝過來把曾運錸手上的刀搶走」等語
    ；證人曾鳳英則於警詢時證稱：「98年02月19日18時許，我
    接到曾運錸電話，曾運錸於電話中，向我表示: 他出事了。
    我就問曾運錸: 你為什麼出事，你出什麼事? 曾運錸回答我
    說: 有女孩子的老公來跟我要錢。然後我就在電話中聽到有
    乙名男子說: 沒有錢，乎你始（臺語譯音: 給你死），然後
    我又聽到有一名女子尖叫說：賣怕啦（臺語譯音：別打了）
    隨後我就將電話掛掉」等語，綜觀上開被告及證人之陳述，
    可知悉被害人曾運錸遭刀刃刺入之時間約為98年2 月19日18
    時許，且被告王禮鴻於接獲高金雲之電話後，隨即與被告蔡
    國裕一同進入曾運錸住處，惟觀諸高金雲當時所使用之行動
    電話門號0000000000號於98年2 月19日之雙向通聯紀錄，該
    門號與被告王禮鴻所持用之行動電話門號0000000000號於當
    日最後1 通通聯紀錄，係於當日16時56分，此有前揭通聯紀
    錄1 份在卷可稽（詳見本署98年度相字第358 號卷第164 頁
    ），中間相隔1 小時餘，顯見被告王禮鴻、蔡國裕於被害人
    曾運錸遭刀刃刺入之1 小時前即已經進入被害人曾運錸之住
    處甚明，而非如同案被告杜聰明、杜陳玉英、高金雲等人於
    所供述：被告王禮鴻、蔡國裕均在曾運錸住處樓下等待云云
    ，足徵被告王禮鴻、蔡國裕所辯之詞顯與客觀事實不符，實
    不足採信，而同案被告高金雲、杜聰明、杜陳玉英於審理中
    所言亦與客觀事實相悖，均屬為己脫罪及維護被告王禮鴻、
    蔡國裕之詞，亦不足採信，而原審就此部分之證據均略而不
    論，而未予詳查，容有未洽，是原審判決理由顯有應調查之
    證據而未予調查，及違反經驗法則與論理法則之違誤。再者
    ，綜觀同案被告杜聰明、杜陳玉英、高金雲等人於警詢、本
    署檢察官偵查中及原審審理中之供述，多係針對渠等未為恐
    嚇取財及傷害之犯行而為之抗辯，且渠等於原審審理中所為
    之辯詞亦為原審法院所不採，並分別判決同案被告杜聰明、
    杜陳玉英有罪（同案被告高金雲因未到案，而由原審法院另
    行通緝），顯見渠等供述均實屬為己及同案共犯卸責與脫罪
    之詞，尚難採信，然原審判決卻就被告王禮鴻、蔡國裕所涉
    前揭犯行部分，率然採信共同被告杜聰明、杜陳玉英、高金
    雲等人之部分供述，遽認被告王禮鴻、蔡國裕係於被害人曾
    運錸遭刀刃刺入之瞬間始進入曾運錸之住處，而未在場與同
    案被告杜聰明、杜陳玉英、高金雲共犯本件恐嚇取財等犯行
    ，顯見原審僅片段擷取對被告蔡國裕、王禮鴻有利之部分供
    述，逕採為對被告2 人有利之證據，堪認原審判決尚有未盡
    詳查之處，況因被害人曾運錸業已死亡，無從於審理中藉由
    交互詰問之程序反駁被告及共同被告等人供述違反常情之處
    ，故原審率然採信同案被告杜聰明、杜陳玉英、高金雲於警
    詢、偵查與審理中之卸責之詞並援引為本案判決依據，實有
    認定事實之違誤，誠有未當。又承辦本案之證人即臺北縣政
    府警察局中和第二分局偵查佐曾耀輝於本署檢察官偵查中所
    為之證述，業經依法具結，且無顯不可信之情況，依刑事訴
    訟法第158 條之3 及第159 條之1 第2 項規定，應認具有證
    據能力，其於本署檢察官偵訊時證稱：「當時杜聰明、杜陳
    玉英很緊張，高金雲故做鎮定，他們一致講法都是曾運錸自
    殺，我跟王禮鴻、蔡國裕在還沒正式做警詢筆錄前有閒聊，
    王禮鴻、蔡國裕都有講說，高金雲跟杜聰明，有向曾運錸要
    錢，因杜陳玉英跟曾運錸跑了，他們要遮羞費，高金雲有承
    認說要遮羞費。他們二個人講的大致上一樣，他們說沒有毆
    打曾運錸，但有跟曾運錸要錢」等語；嗣於原審審理時雖證
    稱：「（審判長問：再跟證人你確認一下，在做筆錄之前你
    對他們四個人的了解，王禮鴻和蔡國裕當時是否確實都有跟
    你講到說，杜聰明或高金雲是要去跟曾運錸討遮羞費或是洗
    門風？）他們兩位是知情，因為他們就是從高金雲家出發的
    ，所以應該是事前就已經知道了」、「（審判長問：這是你
    的猜測，還是他們兩位有跟你講？）報告庭上，這個部分真
    的是時間有點久，我沒有辦法肯定他們是否有確實跟我講過
    」等語，然詳究證人曾耀輝於審理時之證詞，並非「否認或
    推翻」本署檢察官偵訊時其所為之證述，而係對於事實之情
    節產生「不確定」之記憶，而參以本案案發後由證人曾耀輝
    對於被告等人製作警詢筆錄之日期為98 年2月19日，而證人
    曾耀輝係係於99年10月4 日始經原審傳喚後出庭作證，迄今
    業已歷時年餘，時間已久，證人表示因時間過久而記憶不清
    自與常情無違；更何況證人曾耀輝於審理時係表示記憶不清
    ，此與其偵查中所言並未有何前後矛盾之處，而其偵查中所
    言，亦未有何不可採信之處，況人類之記憶係隨時間之經過
    而逐漸淡忘，則除顯不可採外，其於偵查之初所為之陳述，
    應較為真實，自應採為認定被告王禮鴻、蔡國裕2 人本案犯
    行之證據，然原審判決卻疏未採信，而反以證人曾耀輝於偵
    審中之證述前後矛盾為由，拒絕採信證人曾耀輝於本署檢察
    官偵訊時依法具結後之證言作為認定本案之證據，但證人曾
    耀輝偵審中之證言實無矛盾之處業如前述，且原審判決亦未
    敘明證人曾耀輝於本署檢察官偵訊時依法具結之證言有何顯
    不可信之情況，實與經驗及論理法則相違，洵屬未洽。原審
    判決未慮究及此，遽以採信被告王禮鴻、蔡國裕卸責之詞，
    逕認被告王禮鴻、蔡國裕與共同被告杜聰明、杜陳玉英、高
    金雲於主觀上未有犯意聯絡，於客觀上亦未共同為恐嚇取財
    等行為分擔，實與經驗法則及論理法則相違，所為無罪之判
    決，容有未洽，為此，請求撤銷原判決，另為適當之論罪科
    刑判決云云。
三、第按：檢察官就被告犯罪事實，應負舉證責任，並指出證明
    之方法，刑事訴訟法第161 條第1 項定有明文，是以檢察官
    對於起訴之犯罪事實，應負起提出證據及說服法院對被告形
    成有罪心證之實質舉證責任；反之，被告並無自證己罪之義
    務，被告否認犯罪事實所持辯解，縱屬不能成立，倘負有實
    質舉證責任之檢察官所提出證據，不足為被告有罪之積極證
    明，或其指出之證明方法，無從說服法院對於被告形成有罪
    之心證，基於無罪推定之證據法則，仍應為無罪之諭知甚明
    （最高法院92年度台上字第2570號判決、93年度台非字第21
    2 號等判決參照）。又刑事訴訟上證明之資料，無論其為直
    接證據或間接證據，均須達於通常一般人均不致於有所懷疑
    ，而得確信其為真實之程度，始得據為有罪之認定，若其關
    於被告是否犯罪之證明未能達此程度，而有合理性懷疑之存
    在，致使無從形成有罪之確信，根據「罪證有疑、利於被告
    」之證據法則，即不得遽為不利被告之認定。以情況證據（
    即間接證據）斷罪時，尤須基於該證據在直接關係上所可證
    明之他項情況事實，本乎推理作用足以確證被告有罪，方為
    合法，不得徒憑主觀上之推想，將一般經驗上有利被告之其
    他合理情況逕予排除（最高法院29年上字第3015號、76年臺
    上字第4986號判例參照）。茲查：上訴意旨無非以高金雲當
    時所使用之行動電話門號0000000000號於98年2 月19日之雙
    向通聯紀錄，該門號與被告王禮鴻所持用之行動電話門號00
    00000000號於當日最後1 通通聯紀錄，係於當日16時56分，
    有通聯紀錄在卷可稽，足證被告王禮鴻、蔡國裕於被害人曾
    運錸遭刀刃刺入之1 小時前即已經進入被害人曾運錸之住處
    ，並據以認定被告王禮鴻、蔡國裕所辯接獲高金雲電話後，
    方上樓，並見被害人持刀自戕云云不實。惟公訴人並未舉證
    證明高金雲當時所使用之行動電話門號僅有0000000000號，
    被告王禮鴻所持用之行動電話門號0000000000號。而共同被
    告高金雲於偵查中乃供證稱其使用之聯絡電話為0000000000
    、0000000000等門號（見相驗卷第401 頁）。被告王禮鴻供
    述其聯絡電話為0000000000號（見99年度偵緝字第1517號偵
    查卷第39頁）。又依卷內手機申設資料固顯示，0000000000
    號行動電話之申辦人為杜聰明，0000000000行動電話之申設
    人為高金雲（見相驗卷第129 頁、第136 頁）。設00000000
    00號行動電話，果為被告王禮鴻於當日所持用之聯絡工具，
    則觀諸卷存通聯紀錄，0000000000號行動電話（高金雲），
    雖於98年2 月19日16時56分許，接受0000000000號行動電話
    （王禮鴻）之來電，然而0000000000號行動電話（杜聰明）
    尚於同日17時36分許，發話予0000000000號行動電話（王禮
    鴻），0000000000號行動電話（王禮鴻）復於同日18時26分
    許，發話予0000000000號行動電話（杜聰明）（見相驗卷第
    164 頁）。倘被告蔡國裕、王禮鴻如公訴意旨所載及上訴意
    旨所指摘，於98年2 月19日17時許起至同日18時20至30分許
    止，應與杜聰明、杜陳玉英、高金雲等均在臺北縣中和市○
    ○街8 巷3 號6 樓之605 號房曾運錸租住處對曾運錸共同實
    施恐嚇取財及傷害等犯行，王禮鴻豈需於同日17時36分許及
    18時26分許，以電話與杜聰明聯絡？足見上訴意旨僅憑0000
    000000號行動電話於98年2 月19日16時56分許與0000000000
    號行動電話通聯之紀錄，即遽論被告蔡國裕、王禮鴻所辯不
    實，及共同被告杜聰明、杜陳玉英及高金雲有利於蔡國裕、
    王禮鴻之陳述，均無可採，殊屬率斷。又證人曾耀輝於偵查
    中係結稱：伊與王禮鴻、蔡國裕在還沒有正式做警詢筆錄前
    有閒聊，王禮鴻、蔡國裕都有講說，高金雲跟杜聰明有向曾
    運錸要錢，因杜陳玉英跟曾運錸跑了，他們要遮羞費等語（
    見98年度偵字第20 604號偵查卷第125 頁）。此一證述僅徵
    表被告蔡國裕、王禮鴻知悉杜聰明之妻杜陳玉英與曾運錸發
    生不倫戀情，及杜聰明、高金雲欲向曾運錸索取遮羞費，尚
    無從據以排除有利於被告蔡國裕、王禮鴻之證據資料，證明
    被告蔡國裕、王禮鴻隨杜聰明、高金雲進入曾運錸上開租住
    處內，及與其他共同被告間主觀上確有犯意之聯絡，及客觀
    上實存行為之分擔。原審未將證人曾耀輝之證述資為不利於
    被告蔡國裕、王禮鴻事實認定之論據，尚無不合。原審循公
    訴人之舉證，及證據調查之結果，逐一敘明得心證之理由，
    並說明檢察官所舉證據，均不能證明被告王禮鴻、蔡國裕犯
    罪而為被告無罪之諭知，俱有卷內證據可資覆按，核無任何
    憑空推論之情事，所為論斷，亦與經驗法則、論理法則，均
    屬無違。上訴意旨未提出補強證據，徒憑已經原審指駁不採
    之事證，主張原判決不當，請將原判決撤銷，更為適當合法
    之判決，為無理由，應予駁回。
據上論結，應依刑事訴訟法第368 條、第373 條，判決如主文。
本案經檢察官陳玉珍到庭執行職務。
中    華    民    國   100    年    7     月    19    日
            刑事第十二庭  審判長法  官   蔡永昌
                                法  官   王美玲
                                法  官   蔡新毅
以上正本證明與原本無異。
不得上訴。
                                書記官   賴立旻
中    華    民    國   100    年    7     月    21    日
※附件
臺灣板橋地方法院刑事判決              99年度易字第2132號
公  訴  人  臺灣板橋地方法院檢察署檢察官
被      告  杜聰明    男  54歲（民國○○年○月○○日生）
                      住臺北縣三重市○○街59巷5號
                      身分證統一編號：Ｚ000000000號
            杜陳玉英  女  44歲（民國○○年○月○○日生）
                      住臺北縣三重市○○街59巷5號
                      身分證統一編號：Ｚ000000000號
上二人共同
選任辯護人  簡維能律師
            陳美華律師
            王瑩婷律師
被      告  蔡國裕    男  33歲（民國○○年○月○○日生）
                      住臺北縣永和市○○路○段54巷6號3樓
                      身分證統一編號：Ｚ000000000號
            王禮鴻    男  30歲（民國○○年○○月○○日生）
                      住臺北縣中和市○○路305巷5弄78號2樓
                      （另案於臺灣臺北監獄臺北分監執行中
                       ）
                      身分證統一編號：Ｚ000000000號
上列被告因恐嚇取財等案件，經檢察官提起公訴（九十八年度偵
字第二０六０四號、九十九年度偵緝字第一五一七號），本院判
決如下：
    主  文
杜聰明共同犯恐嚇取財未遂罪，處有期徒刑陸月，如易科罰金，
以新臺幣壹仟元折算壹日。
杜陳玉英共同犯恐嚇取財未遂罪，處有期徒刑伍月，如易科罰金
，以新臺幣壹仟元折算壹日。
蔡國裕、王禮鴻均無罪。
    事  實
一、杜聰明、杜陳玉英二人係夫妻。高金雲（俟本院緝獲後另結
    ）係杜聰明之友人，蔡國裕、王禮鴻（蔡國裕、王禮鴻二人
    所涉共同傷害、恐嚇取財未遂等罪嫌部分，另經本院為無罪
    之諭知，詳如後述）則為高金雲之員工。緣杜陳玉英在臺北
    市萬華地區茶室工作，於民國九十七年間與曾運錸結識後曾
    短暫同居，之後雙方仍有聯繫，後自九十八年二月八日起，
    杜陳玉英又至曾運錸位在臺北縣中和市○○街八巷三號六樓
    之六０五號房租屋處與曾運錸同居。於九十八年二月十九日
    下午五時至六時許，杜聰明邀高金雲並由杜陳玉英帶同前往
    曾運錸上址租屋處，等侯曾運錸返家，欲以杜陳玉英與曾運
    錸同居為由而與之談判。高金雲則另以協助杜陳玉英取回衣
    物等行李為由，亦邀同蔡國裕、王禮鴻一同前往，惟蔡國裕
    、王禮鴻因不想介入他人家庭糾紛故藉故在曾運錸上址租屋
    處樓下等候。嗣杜聰明、杜陳玉英、高金雲三人在曾運錸上
    址租屋處內等候曾運錸返家後，遂共同基於意圖為自己不法
    所有之恐嚇取財犯意聯絡，先由高金雲出言要求曾運錸必須
    向杜聰明賠禮、洗門風及金錢賠償等，並要曾運錸分別打電
    話予其大哥曾運金、二哥曾運財、大姐曾鳳英詢問如何處理
    ，曾運錸遂於電話中向曾運金稱：「我出事了，那個女的帶
    她老公來我這裡」等語；又於電話中向曾運財稱：「我出事
    情了，有一個男子要跟我要錢」等語；復於電話中向曾鳳英
    稱：「我出事了，有女孩子的老公來跟我要錢」等語，並於
    曾運錸與曾鳳英之通話期間，由杜聰明、高金雲其中一人再
    對之恫稱「沒有錢，乎你死（台語，指：給你死）」等加害
    生命、身體、財產之事之言語，該時在場的唯一女子即杜陳
    玉英則另稱：「麥怕啦（台語：指：別打了）」等語，又於
    此一過程中，杜聰明、高金雲二人復基於共同傷害人之身體
    之犯意聯絡，均出手毆打曾運錸，致曾運錸受有兩側肩部及
    兩側眼眶挫傷、鼻樑與右側胸擦傷等傷害，而以上述恐嚇方
    式致曾運錸心生畏懼。又於此一過程中，因曾運錸致電其兄
    姐即曾運金、曾運財、曾鳳英均未獲理會而均遭逕行掛斷電
    話，且或因其前已離婚而與其子疏離，故而眷戀杜陳玉英而
    視之為妻，並曾帶同杜陳玉英返鄉祭祖掃墓，然卻遭上述情
    節對待，曾運錸遂於同日晚間六時二十分至三十分許，突然
    取出水果刀，先自行割劃右頸下顎，於匆忙及情緒激動中，
    係以刀背割劃而有擦挫傷，旋自行持刀猛刺胸腹交接處，自
    頭頂下五十一公分，中線向左四公分，寬約二點五公分（刀
    背向上），由下往上，由左往右，由前往後，經左側第七肋
    間下緣，深約十公分傷及胃、橫膈及心臟（左心室）。於曾
    運錸還未取刀自殺前而仍在談判之際，適高金雲見蔡國裕、
    王禮鴻二人久未上樓，遂去電要求蔡國裕、王禮鴻二人上樓
    ，詎料蔡國裕、王禮鴻二人一上樓即看到曾運錸取出水果刀
    自殺等上述情節，王禮鴻並立即電召救護車並報警處理，嗣
    消防救護人員及員警隨後到場，蔡國裕、王禮鴻二人陪同並
    攙扶曾運錸走下樓梯，於樓梯間遇消防救護人員，曾運錸呈
    虛弱狀，由消防救護人員接手將曾運錸送醫急救，曾運錸嗣
    因單面刃胸腹部刺創，造成心包膜出血併敗血症和缺氧性腦
    症，延至九十八年三月六日晚間十一時九分許，在臺北縣板
    橋市亞東紀念醫院病房內休克而不治死亡。杜聰明、杜陳玉
    英、高金雲三人上述恐嚇取財行為因而不遂。
二、案經臺灣板橋地方法院檢察署檢察官據報相驗後由曾運錸之
    子曾詮鍏、曾建勛，及曾運錸之兄姐即曾運金、曾運財、曾
    鳳英訴由該署檢察官偵查起訴。
    理  由
甲、有罪部分：
壹、程序事項：
一、被告以外之人於審判外之言詞或書面陳述，除法律有規定者
    外，不得作為證據。被告以外之人於審判外之陳述，雖不符
    前四條之規定，而經當事人於審判程序同意作為證據，法院
    審酌該言詞陳述或書面陳述作成時之情況，認為適當者，亦
    得為證據。當事人、代理人或辯護人於法院調查證據時，知
    有第一百五十九條第一項不得為證據之情形，而未於言詞辯
    論終結前聲明異議者，視為同意作為證據。刑事訴訟法第一
    百五十九條、第一百五十九條之五第一項及第二項分別定有
    明文。查證人曾運金、吳峙霖、邱雅莉分別於警詢中之陳述
    ，雖屬被告以外之人於審判外之言詞陳述，惟被告杜聰明、
    杜陳玉英及其二人共同選任辯護人於本院審判程序言詞辯論
    終結前未就該證據能力聲明異議，依首揭規定，視為同意將
    該等陳述作為證據，且本院審酌該等言詞陳述作成時，並無
    證明力明顯過低或證據係違法取得等情況，認證人曾運金、
    吳峙霖、邱雅莉分別於警詢中之陳述，均得為證據。
二、又按被告以外之人於偵查中向檢察官所為之陳述，除顯有不
    可信之情況者外，得為證據，刑事訴訟法第一百五十九條之
    一第二項亦定有明文。查證人曾運財、曾運金、吳峙霖、邱
    雅莉、周傳偉、王振宇、蔡宏志、陳欣萍分別於偵查中之陳
    述，雖屬被告以外之人於審判外之言詞陳述，惟被告杜聰明
    、杜陳玉英及其二人共同選任辯護人於本院審判程序言詞辯
    論終結前未就其證據能力聲明異議，依首揭規定，視為同意
    將該等陳述作為證據，且本院審酌該等言詞陳述作成時，並
    無證明力明顯過低或證據係違法取得等情況，認證人曾運財
    、曾運金、吳峙霖、邱雅莉、周傳偉、王振宇、蔡宏志、陳
    欣萍分別於偵查中之陳述，均得為證據。
三、按被告以外之人，於審判外之陳述，並不排除刑事訴訟法第
    一百五十九條之一至之四中傳聞法則例外之情形，是如證人
    於警詢及偵查中之陳述，雖係審判外之陳述，然於法院審理
    中，如已賦予被告對於證人之對質詰問權，如認證人於警詢
    及偵查中之陳述，顯與渠於法院審理中居於證人地位而經公
    訴人、被告所為之交互詰問之陳述亦大致相符時，可認證人
    於警詢及偵查中所為之陳述，顯具有較為可信之特別情況，
    且為證明犯罪事實存否所必要者，依刑事訴訟法第一百五十
    九條之二及之三規定，仍應認證人於警詢及偵查中所為之陳
    述，具有證據能力，而可由法院依經驗法則及論理法則來採
    為認定犯罪事實存否之依據。準此，本件證人曾鳳英、曾運
    財於本院審理中，本院已分別依檢察官、被告杜聰明、杜陳
    玉英及其二人共同選任辯護人之聲請，傳喚其等居於證人地
    位到庭接受交互詰問，已賦予被告杜聰明、杜陳玉英對質詰
    問權。本院認為證人曾鳳英、曾運財分別於警詢及偵查中之
    陳述及證述與其二人於本院審理中之證述大致相符，顯見證
    人曾鳳英、曾運財分別於警詢及偵查中之陳述及證述均具有
    較為可信之特別情況（詳如後述），且為證明本件被告杜聰
    明、杜陳玉英犯罪事實存否所必要，自應具有證據能力，而
    可由本院採為認定本件被告杜聰明、杜陳玉英犯罪事實之依
    據。
四、本件認定犯罪事實所引用之本件卷內以下卷證資料，並無證
    據證明係公務員違背法定程序所取得，被告杜聰明、杜陳玉
    英及其二人共同選任辯護人於本院審理終結前就卷內以下卷
    證資料之證據能力均表示無意見，且卷內以下之文書證據，
    亦無刑事訴訟法第一百五十九條之四之顯有不可信之情況與
    不得作為證據之情形，則依刑事訴訟法第一百五十九條之五
    之規定，本件認定犯罪事實所引用之卷證以下書證、物證等
    證據，均有證據能力。
貳、實體事項：
一、訊據被告杜聰明、杜陳玉英二人固坦認其二人為夫妻，被告
    杜陳玉英因在臺北市萬華地區茶室工作與被害人曾運錸結識
    後曾短暫同居，後自九十八年二月八日起，被告杜陳玉英又
    至被害人曾運錸上址租屋處與被害人曾運錸同居，故於上揭
    時地，由被告杜聰明邀被告高金雲並由被告杜陳玉英帶同前
    往被害人曾運錸上址租屋處，被告高金雲則另有邀同被告蔡
    國裕、王禮鴻一同前往，惟被告蔡國裕、王禮鴻未上樓而在
    樓下等候。嗣被告高金雲有向被害人曾運錸要求必須向被告
    杜聰明賠禮、洗門風等，被害人曾運錸有分別去電詢問其兄
    姐，惟均未獲理會而遭掛斷電話，詎料被害人曾運錸其後竟
    持刀自殺，經送醫急救後延至數日仍不治死亡之事實，惟被
    告杜聰明仍矢口否認有何恐嚇取財未遂及傷害之犯行，被告
    杜陳玉英亦矢口否認有何恐嚇取財未遂之犯行：
  (一)被告杜聰明辯稱：我們去都是很有禮貌的跟曾運錸說，也沒
    有恐嚇的事情，是曾運錸誘拐我太太，當天我跟曾運錸說不
    要與我太太糾纏，我太太是去拿衣服回來，後來曾運錸自己
    打電話跟他兄姐說誘拐我太太不對，曾運錸並沒有打電話跟
    他兄姐要錢，是高金雲叫他去問他的姐姐這樣行為對不對云
    云。
  (二)被告杜陳玉英亦以：所有的事都是高金雲說的，要洗門風也
    是高金雲向曾運錸說的，杜聰明並不知情。因為曾運錸誘拐
    我兩次，說要給我幸福，並要我回去與杜聰明離婚，高金雲
    就要曾運錸到我家跪著賠禮，都沒有要求到賠償金錢，曾運
    錸沒有說話，高金雲就要曾運錸自己打電話回去問他的家人
    ，曾運錸先打電話給他大哥說「那個女人的丈夫來了，出事
    了」，但他大哥不理他而掛斷電話，後來他又打給他二哥，
    但他二哥還是不理他，所以他又打給他大姐，他大姐要曾運
    錸賠錢，但曾運錸說「我沒有錢」，後來他就自殺了。高金
    雲只是跟曾運錸說而已，沒有很兇。當天我本來是打電話給
    高金雲，後來高金雲又打電話給杜聰明，本來杜聰明叫高金
    雲不要去，但高金雲堅持要去，高金雲和杜聰明是同學，其
    餘二人王禮鴻、蔡國裕我並不認識。本來是要帶杜聰明去拿
    衣服回來，杜聰明就跟曾運錸說不要再跟我糾纏云云置辯。
二、經查：
  (一)被告杜聰明、杜陳玉英二人係夫妻。被告高金雲則係被告杜
    聰明之友人，被告杜陳玉英因在臺北市萬華地區茶室工作與
    被害人曾運錸結識後曾短暫同居，後自九十八年二月八日起
    ，被告杜陳玉英又至被害人曾運錸上址租屋處與被告曾運錸
    同居，故於上揭時地，由被告杜聰明邀被告高金雲並由被告
    杜陳玉英帶同前往被害人曾運錸上址租屋處，被告高金雲則
    另有邀同被告蔡國裕、王禮鴻一同前往，惟被告蔡國裕、王
    禮鴻未上樓而在樓下等候。又被告高金雲有向被害人曾運錸
    要求必須向被告杜聰明賠禮、洗門風等，被害人曾運錸有分
    別去電詢問其兄姐曾運金、曾運財、曾鳳英，惟均未獲理會
    而遭掛斷電話，詎料被害人曾運錸其後竟持刀自殺，其先行
    以刀背割劃右頸下顎而受有擦挫傷，旋自行持刀猛刺胸腹交
    接處，受有頭頂下五十一公分，中線向左四公分，寬約二點
    五公分（刀背向上），由下往上，由左往右，由前往後，經
    左側第七肋間下緣，深約十公分傷及胃、橫膈及心臟（左心
    室）之傷害。嗣被告蔡國裕、王禮鴻二人上樓看到被害人曾
    運錸持刀自殺此情，被告王禮鴻立即電召救護車並報警處理
    ，嗣消防救護人員及員警隨後到場，被告蔡國裕、王禮鴻二
    人陪同並攙扶被害人曾運錸走下樓梯，於樓梯間遇消防救護
    人員，被害人曾運錸呈虛弱狀，由消防救護人員接手將被害
    人曾運錸送醫急救，然被害人曾運錸嗣仍因單面刃胸腹部刺
    創，造成心包膜出血併敗血症和缺氧性腦症，延至九十八年
    三月六日晚間十一時九分許，在臺北縣板橋市亞東紀念醫院
    病房內休克而不治死亡一情，業據被告杜聰明、杜陳玉英、
    蔡國裕、王禮鴻、高金雲分別於警詢及偵查中及被告杜聰明
    、杜陳玉英、蔡國裕、王禮鴻分別於本院審理中供承上情不
    諱，並經證人曾運金、曾運財、曾鳳英、被害人曾運錸上址
    租屋處之房東即證人吳峙霖、消防救護人員即證人周傳偉、
    王振宇、本件相關承辦員警即證人蔡宏志、陳欣萍、證人邱
    雅莉分別於警詢及偵審中證述上述情節明確，復有醫療財團
    法人徐元智先生醫藥基金會亞東紀念醫院醫院（下稱亞東紀
    念醫院）診斷證明書、病歷影本、臺灣板橋地方法院檢察署
    檢驗報告書、法務部法醫研究所九十八年醫鑑字第09811017
    63號鑑定報告、照片、解剖光碟、臺北縣政府消防局救護紀
    錄表、臺北縣政府消防救護類受理記錄單、臺北縣政府勤務
    指揮中心受理各類案件紀錄單、臺北縣政府警察局員警工作
    紀錄簿影本、照片、臺北縣政府警察局九十八年四月三日北
    縣警鑑字第0980044478號函文、現場勘查報告、臺北縣政府
    警察局九十八年四月七日北縣警鑑字第0980044715號函、鑑
    驗書及電話基本資料及通聯等件在卷可稽。基此，以上事實
    ，應堪認定。
  (二)至被告杜聰明雖矢口否認有何恐嚇取財未遂及傷害之犯行，
    被告杜陳玉英雖亦矢口否認有何恐嚇取財未遂之犯行，並各
    以前揭情詞置辯。然查，被告杜聰明，杜陳玉英、高金雲與
    被害人曾運錸在上址租屋處內談判之際，被害人曾運錸曾分
    別撥打電話予其大哥即證人曾運金向之稱：「我出事了，那
    個女的帶她老公來我這裡」等語；又於電話中向其二哥即證
    人曾運財稱：「我出事情了，有一個男子要跟我要錢」等語
    ；復於電話中向其大姐即證人曾鳳英稱：「我出事了，有女
    孩子的老公來跟我要錢」等語。於被害人曾運錸與證人曾鳳
    英之通話期間，有一男子出聲對被害人曾運錸恫稱：「沒有
    錢，乎你死」等語，另有一女子出聲稱：「麥怕啦」等語，
    隨後電話中就有傳出被害人曾運錸「哎」的一聲。又平時被
    害人曾運錸向證人曾運財借錢時都是面對面，很少打電話過
    去借錢，且係有急事時被害人曾運錸才會打電話聯繫證人曾
    運財一情，業據證人曾運財、曾鳳英分別於本院審理中具結
    證述上情明確（參見本院卷第一八０—一八八頁正、反面）
    ，核與其二人分別於警詢及偵查中之該等部分證述、以及證
    人曾運金於警詢及偵查中之該部分證述互核大致相符，證人
    曾運金於偵查中復又證稱：曾運錸於案發前約四天之九十八
    年二月十五日，有帶同杜陳玉英返鄉祭祖掃墓，惟引起伊反
    感，故當日未與曾運錸、杜陳玉英說話等語（均參見九十八
    年度相字第三五八號偵卷〈下稱相驗卷〉第三四０—三四六
    、三五六—三五八頁、九十八年度偵字第二０六０四號偵卷
    〈下稱偵一卷〉第一三六頁）。衡情以觀，證人曾運金、曾
    運財、曾鳳英與被告杜聰明、杜陳玉英於本件案發前素無仇
    恨怨懟，於偵審中實無甘冒偽證罪責，無端設詞編織不實之
    電話談論內容及返鄉祭祖掃墓情節以誣陷被告杜聰明、杜陳
    玉英之理及動機！且其三人自警詢及偵審以來均迭證上情不
    移，且前後所述內容又大致相符一致，別無嚴重矛盾齟齬不
    一之情形，再觀之被告杜陳玉英於本院準備程序中亦自承：
    曾運錸先打電話給他大哥說「那個女人的丈夫來了，出事了
    」，但他大哥不理他而掛斷電話，後來他又打給他二哥，但
    他二哥還是不理他，所以他又打給他大姐，他大姐要曾運錸
    賠錢，但曾運錸說「我沒有錢」一節（參見本院卷第六一頁
    反面、第六二頁正面），已足佐證並認定證人曾運金、曾運
    財、曾鳳英分別於警詢及偵審中所證述上述情節，均信而有
    徵，均可採信。準此可認，雖被害人曾運錸與證人曾運金、
    曾運財、曾鳳英於電話通話中並未明顯流露驚慌之語氣，惟
    若非被告杜聰明、杜陳玉英、高金雲等人與被害人曾運錸於
    談判過程中，確有由被告高金雲出言恐嚇被害人曾運錸必須
    向被告杜聰明賠禮、洗門風及金錢賠償等情，並致使被害人
    曾運錸因而心生畏懼，則被害人曾運錸實無須立即打電話向
    其親人即證人曾運金、曾運財、曾鳳英表示出事並請求金錢
    援助之必要！且又係反於其平時向證人曾運財面對面借錢之
    習慣，並在兄姐其中一人未為理會逕掛斷電話後，旋又立刻
    撥打另位兄姐之電話再求援，顯可認其當時應係處於一個不
    得不應對方要求而如實照做之恐懼心態。是被告杜聰明、杜
    陳玉英之辯護意旨此部分謂：曾運錸於案發當日撥打手機予
    其兄姐時之語氣平緩，應可證明曾運錸當時並無受任何強暴
    脅迫情事云云，並不可採。且若被告杜聰明、杜陳玉英、高
    金雲如認渠等有理在先，所會同之人又何不委請當地村里長
    、抑或社會公正人士、甚至委請警察到場以協助解決此一感
    情糾紛？渠等又何須循私人途徑妄加解決！再者，依證人曾
    鳳英上揭證述可知，於伊與被害人曾運錸之電話通話中確有
    聽聞一名男子出聲對被害人曾運錸恫稱：「沒有錢，乎你死
    」等語，另有一名女子出聲稱：「麥怕啦」等語，隨後電話
    中即有傳出被害人曾運錸「哎」的一聲，是於案發當時與被
    害人曾運錸談判在場之人亦僅有被告杜聰明、杜陳玉英、高
    金雲等二男一女，則該名出聲恫嚇之男子自可認係被告杜聰
    明、高金雲二人其中之一，另名出聲表示別打了之女子自亦
    僅有被告杜陳玉英一人始得認定，否則，殊難想像如何憑空
    生出此等非屬在場之被告杜聰明、杜陳玉英、高金雲以外之
    「其他人」之聲音！且依此等情境以觀，自當係有人聽聞被
    害人曾運錸無法借得金錢以賠償時，故以上述言語及肢體動
    作對被害人曾運錸加以恫嚇及傷害，否則亦不會有被告杜陳
    玉英出聲表示「麥怕啦」等語，以及隨後電話中即傳出被害
    人曾運錸「哎」的一聲等節，而被害人曾運錸於死亡後之九
    十八年三月七日先經臺灣板橋地方法院檢察署檢驗員檢驗結
    果，發現被害人曾運錸之體表、顏面多處不明瘀傷及挫傷一
    情；復於九十八年四月七日再經法務部法醫研究所法醫師解
    剖、鑑定結果，仍發現被害人曾運錸除上揭其持刀自殺之傷
    勢外，亦另受有兩側肩部及兩側眼眶挫傷、鼻樑與右側胸擦
    傷等傷害，此有臺灣板橋地方法院檢察署檢驗報告書、法務
    部法醫研究所（98）醫剖字第0981100677號解剖報告書、（
    98）醫鑑字第0981100763號鑑定報告書各一份在卷可參（參
    見相驗卷第七七—八三、三０六—三一三頁正、反面），此
    情亦可佐證被害人曾運錸確曾遭人毆打成傷一節並非虛妄。
    據此，雖被告杜聰明、杜陳玉英、高金雲於警詢及偵審中均
    拒不吐實案發當時在場之男子即被告杜聰明、高金雲二人中
    之何人確有毆打傷害被害人曾運錸之情形，惟被害人曾運錸
    確實係遭人毆打而受有上述傷害之情節，已如前述，於此，
    當可認當時在場之二名男子即被告杜聰明、高金雲二人均具
    有此等犯意聯絡及行為分擔而共同為傷害被害人曾運錸之情
    ，否則被害人曾運錸斷無可能憑空受有上述傷害之理！綜合
    上情，益徵被告杜聰明、高金雲確有輔以傷害被害人曾運錸
    之行為而欲達渠等恐嚇取財之目的，復堪認被害人曾運錸確
    實遭受以上情節因而心生畏懼，否則其無須立即且密集地撥
    打電話以向其兄姐求援之必要。是以被告杜聰明，杜陳玉英
    、高金雲三人當具有恐嚇取財之犯意聯絡及行為分擔而對被
    害人曾運錸為以上情節，而被告杜聰明、高金雲於該過程中
    ，復有基於傷害人之身體之犯意聯絡及行為分擔，以傷害被
    害人曾運錸之行為而欲達渠等恐嚇取財之目的，均堪認定。
    至被告杜陳玉英既有出聲表示勸告在場之人不要再毆打被害
    人曾運錸之意，堪認被告杜陳玉英當未有此部分傷害人之身
    體之犯意聯絡及行為分擔，亦堪認定。
  (三)另被告杜聰明、杜陳玉英二人之辯護意旨雖謂：曾鳳英證述
    稱於電話中聽到有男子在旁稱「沒有錢，乎你死」，有一女
    子在旁喊：「麥怕啦！」後，並不會害怕，也沒有理會及立
    即報警，甚至馬上掛斷電話，均不符常情，是曾鳳英證詞不
    足採信。又倘被告杜聰明、高金雲有對曾運錸為強暴脅迫行
    為，豈可能讓與曾運錸通話之通話者得以聽聞，藉以暴露渠
    等犯行之理，故曾鳳英之證詞不足採信。且曾鳳英既稱未曾
    與杜陳玉英講過話，又如何知悉電話中喊「麥怕啦！」之女
    子係杜陳玉英，故其證述前後矛盾，屬個人臆測之詞不足採
    信。另案發當日消防救護人員王振宇、周傳偉於法院審理中
    均證述並無看見曾運錸臉部有受傷情形，且亞東紀念醫院之
    護理紀錄單中亦未記載曾運錸之眼眶、鼻樑或兩側肩部有受
    傷之情形，而曾運錸於九十八年三月三日雖有會診眼科，然
    係因結膜發炎，與前述眼眶挫傷無關。亞東紀念醫院之值班
    護士蘇純儀、張貴香於法院審理中證述該護理紀錄單並沒有
    寫到任何擦傷或是傷口的部分，會診眼科係因眼睛結膜發炎
    ，眼藥水是點在眼睛上，跟這個傷沒有直接關係。起訴書所
    載曾運錸臉部、兩肩之傷是否屬死後變化或其他原因所致，
    仍有疑問，應依罪疑為輕原則加以認定云云。然查，證人曾
    鳳英迭於警詢及偵審中證稱伊與被害人曾運錸之電話通話中
    有聽聞一名男子對被害人曾運錸稱「沒有錢，乎你死」及另
    一名女子有稱：「麥怕啦」之言語一情不移，此無非係證人
    曾鳳英親身聽聞而陳述所親自經歷之經過，從未有何前後不
    一致之處，且證人曾鳳英於本院審理中對於為何當時未立即
    報警或害怕亦已解釋證稱：我那時候是想說再聽一下不知道
    還有沒有聲音，就沒想到報警。後來我沒有聽到聲音，所以
    掛斷電話。我是想說她們跟他在一起，有玉英啊，就不會怕
    。不知道曾運錸住的地址，不知如何報警等語（參見本院卷
    第一八三、一八四頁反面、第一八五頁正面），準此以觀，
    證人曾鳳英當時心態相信被害人曾運錸與其女友即被告杜陳
    玉英在一起並不會有危險，故未曾想過要報警或害怕，且因
    電話中亦無再出現聲音故而掛斷，亦不知被害人曾運錸住處
    故不知如何報警一節，均屬人情之常，與常情並不有悖。再
    者，現今社會之犯罪者並非均屬高知識或高水平份子，於犯
    罪時並無從處處設防而有絲毫未留任何犯罪痕跡以防檢警調
    等機關之追查，且縱令係高知識或高水平份子之犯罪者，亦
    有百密一疏而留有些許犯罪痕跡之情形，檢警調等機關尚可
    依此一蛛絲馬跡追查而破案，此觀之現今社會相關矚目重大
    而眾所周知之高級官員或大財團等之涉貪、涉賄案件即可得
    知，是於本件中，被告杜聰明、杜陳玉英、高金雲等人因被
    害人曾運錸數度向親人求援但遲未有何金錢得援之回應而惱
    怒，故有人脫口而出「沒有錢，乎你死」、「麥怕啦」之言
    語，確有可能，且此恰巧為通話之他方即證人曾鳳英所得親
    身聽聞而於警詢及偵審中為證述，更因此一蛛絲馬跡正足以
    為本案認定犯罪事實及適用法律之關鍵，足顯證人曾鳳英此
    部分證述之重要性，而得為本院所得採信，理由已如前述，
    是堪認辯護意旨此部分所辯，均難認有據而不可採信。另證
    人曾鳳英對於未與被告杜陳玉英說過話但何以得悉該出聲「
    麥怕啦」之女子為被告杜陳玉英之聲音於本院審理中亦解釋
    證述：於送曾運錸、杜陳玉英去火車站的路上，在車上有聽
    到杜陳玉英與曾運錸對話，因而認得杜陳玉英的聲音，故知
    道說「麥怕啦」之女子為杜陳玉英等語（參見本院卷第一八
    二頁反面、第一八三頁正面），此節亦係證人曾鳳英針對檢
    辯雙方先前詢問速度過快以致回答不甚明確之內容再予解釋
    確認，本與常理不相有違，且案發當時在場之人亦僅有被告
    杜陳玉英一名女子，苟證人曾鳳英所親身聽聞該出聲「賣怕
    啦」之女子聲音非被告杜陳玉英所為，根本殊難想像如何憑
    空出現非屬在場之被告杜陳玉英以外之「其他女子」聲音出
    現之可能！是辯護意旨此部分所認，亦屬無據而不足採信。
    至消防救護人員即證人周傳偉、王振宇、亞東紀念醫院曾於
    被害人曾運錸生前就醫有值班照護過之護士即證人蘇純儀、
    簡宜恩、張貴香於本院審理中固均證述未注意或未有印象被
    害人曾運錸當時身上是否另受有兩側肩部及兩側眼眶挫傷、
    鼻樑與右側胸擦傷等傷勢一節（參見本院卷第一九二—一九
    七頁正、反面），而消防救護紀錄表及亞東紀念醫院護理紀
    錄單上固亦未記載被害人曾運錸另受有兩側肩部及兩側眼眶
    挫傷、鼻樑與右側胸擦傷等傷害（參見偵一卷第六一頁、本
    院卷第七六—一二五頁正、反面），惟依證人周傳偉、王振
    宇、蘇純儀、簡宜恩、張貴香分別於本院審理中之證述亦可
    得悉，其等所注重處理者，乃係被害人曾運錸涉及生命危險
    之刀傷部分，對於被害人曾運錸其他身體部位是否另有傷勢
    或因血跡掩蓋故未注意或仔細端倪，如此，其等如未注意被
    害人曾運錸是否另受有無關生命危險之兩側肩部及兩側眼眶
    挫傷、鼻樑與右側胸擦傷等傷害，故未將之予以記載在消防
    救護紀錄表及亞東紀念醫院護理紀錄單上，或未予特別處理
    而讓該等傷勢自然康復，確有可能。再者，被害人曾運錸於
    死亡後之九十八年三月七日先經臺灣板橋地方法院檢察署檢
    驗員檢驗結果，發現被害人曾運錸之體表、顏面多處不明瘀
    傷及挫傷一情；復於九十八年四月七日再經法務部法醫研究
    所法醫師解剖、鑑定結果，仍發現被害人曾運錸除上揭其持
    刀自殺之傷勢外，亦另受有兩側肩部及兩側眼眶挫傷、鼻樑
    與右側胸擦傷等傷害，此有前開臺灣板橋地方法院檢察署檢
    驗報告書、法務部法醫研究所（98）醫剖字第0981100677號
    解剖報告書、（98）醫鑑字第0981100763號鑑定報告書各一
    份在卷可參，則以國家專業之法醫師及檢驗員之法醫學專業
    知識及經驗，又係對被害人曾運錸死亡後身體各部位詳細檢
    驗、解剖及鑑定結果，確認被害人曾運錸確另受有兩側肩部
    及兩側眼眶挫傷、鼻樑與右側胸擦傷等傷害，又豈會對於人
    體死亡後屍身產生變化之狀況與生前另受有傷勢之兩種不同
    結果產生誤認及誤判之理！是此部分亦當以專業法醫學鑑識
    人員所出具之檢驗報告書、解剖報告書及鑑定報告書以準，
    併得以佐證證人曾鳳英此部分所述，而得據以認定被告杜聰
    明、高金雲於該過程中，有共同傷害被害人曾運錸之行為而
    欲達渠等恐嚇取財之目的。是辯護意旨此部分所認，亦難認
    有據而不足採信。
  (四)綜上所述，足認被告杜聰明、杜陳玉英二人前揭所辯，均屬
    事後避重就輕推諉卸責之詞，殊無可採。從而，本件事證已
    臻明確，被告杜聰明、杜陳玉英之犯行均洵堪認定，應予依
    法論科。
三、核被告杜聰明所為，係犯刑法第三百四十六條第三項、第一
    項之恐嚇取財未遂罪、刑法第二百七十七條第一項之傷害罪
    ；被告杜陳玉英所為，係犯刑法第三百四十六條第三項、第
    一項之恐嚇取財未遂罪。被告杜聰明、杜陳玉英二人就上述
    恐嚇取財未遂之犯行與被告高金雲具有犯意聯絡及行為分擔
    ；被告杜聰明就上述傷害之犯行亦與被告高金雲具有犯意聯
    絡及行為分擔，各均為共同正犯。又被告杜聰明傷害被害人
    曾運錸身體之行為之目的係為恐嚇取財，已如前述，應認被
    告杜聰明所為恐嚇取財未遂、傷害之複數舉動，係基於單一
    行為決意所為，應評價為法律上之一行為，是被告杜聰明以
    一行為同時觸犯前開二罪名，為想像競合犯，應從一重之恐
    嚇取財未遂罪處斷。又被告杜聰明、杜陳玉英就上述恐嚇取
    財犯行雖已著手實行，惟未生既遂之結果，其二人此一犯罪
    尚屬未遂，爰均依刑法第二十五條第二項規定，減輕其刑。
    爰審酌被告杜聰明、杜陳玉英二人面對感情糾紛，未思以合
    法途徑理性處理解決爭端，反對被害人曾運錸為恐嚇取財等
    犯行，所為非是，且犯後猶均矢口否認犯行，態度不佳，未
    見悔意，惟念及被告杜陳玉英尚有出言制止他人傷害被害人
    曾運錸之言行，良知尚存，及其二人犯罪之動機、目的、手
    段、所生危害等一切情狀，分別量處如主文第一、二項所示
    之刑，並均諭知易科罰金之折算標準。
乙、無罪部分：
一、公訴意旨另以：被告蔡國裕、王禮鴻二人就上揭犯罪事實部
    分，與被告杜聰明、杜陳玉英、高金雲共同涉犯刑法第三百
    四十六條第三項、第一項之恐嚇取財未遂罪，並與被告杜聰
    明、高金雲共同涉犯刑法第二百七十七條第一項之傷害罪嫌
    云云。
二、按犯罪事實應依證據認定之，無證據不得認定犯罪事實；不
    能證明被告犯罪者，應諭知無罪之判決，刑事訴訟法第一百
    五十四條第二項及第三百零一條第一項分別定有明文。次按
    刑事訴訟法上所謂認定犯罪事實之證據，係指足以認定被告
    確有犯罪行為之積極證據而言，如未能發現相當證據或證據
    不足以證明，自不能以推測或擬制之方法，以為裁判基礎（
    最高法院二十九年上字第三一０五號及四十年台上字第八六
    號判例意旨可資參照）。復按刑事訴訟上證明之資料，無論
    其為直接或間接證據，均須達於通常一般之人均不致有所懷
    疑，而得確信其為真實之程度，始得據為有罪之認定，若其
    關於被告是否犯罪之證明未能達此程度，而有合理懷疑之存
    在，致使無從形成有罪之確信，根據「罪證有疑，利於被告
    」之證據法則，即不得遽為不利被告之認定（最高法院七十
    六年台上字第四九八六號判例意旨可資參照）。
三、訊據被告蔡國裕、王禮鴻均堅決否認有何參與被告杜聰明、
    杜陳玉英、高金雲等人所為之恐嚇取財未遂、傷害等犯行。
  (一)被告蔡國裕辯稱：當時我根本不知情，高金雲是我的老闆，
    是做仲介土地的事情，當時是要談弘偉建設寧波西路的土地
    ，後來我們去弘偉建設那天，剛好建設公司沒開，杜陳玉英
    要高金雲幫他們喬這件事，杜陳玉英與杜聰明都到弘偉建設
    門前，因為高金雲請他們過來，我們碰面後，五個人就搭公
    車去曾運錸住處說要拿衣服，我與高金雲之後還要去別的地
    方，王禮鴻當天會出現是因為剛好一起去找高金雲，當時我
    跟王禮鴻在樓下，我還去幫忙傳真土地的資料，只有杜聰明
    、杜陳玉英及高金雲三人上去樓上。後來我跟王禮鴻在樓下
    等很久，我們兩個在公園聊天，之後高金雲打電話給我，之
    後我上去就看到曾運錸從某處抽出刀子很激動的晃，後來忽
    然就往脖子一抹，之後又插向肚子。我想說怎麼會這樣，王
    禮鴻就趕快去阻止。我不知道曾運錸為何拿刀子出來，我上
    去的時候就剛好看到曾運錸拿刀子出來了，杜聰明夫婦的事
    甘我何事，我只是跑土地而已等語。
  (二)被告王禮鴻辯稱：當時是要去幫杜陳玉英拿行李回來而已，
    去到曾運錸他家的時候，我跟蔡國裕當時都在樓下的公園等
    ，我上去樓上的時候，有看到曾運錸正在自殺，他就拿水果
    刀往脖子一劃，之後又拿刀子往肚子一插，我就趕緊報警，
    叫救護車，我會上樓是因為高金雲打電話給我說人已經回來
    了，我們可以上去拿行李了，要走了等語。
四、本件公訴人認被告蔡國裕、王禮鴻二人有參與被告杜聰明、
    杜陳玉英、高金雲等人所為之恐嚇取財未遂、傷害等犯行，
    無非係以：被告杜聰明、杜陳玉英、高金雲、證人曾鳳英、
    曾運財、曾運金、吳峙霖、邱雅莉、周傳偉、王振宇、蔡宏
    志、陳欣萍、曾耀輝等人分別於警詢及偵查中之供述及證述
    ，證人曾耀輝之報告書、亞東紀念醫院診斷證明書、病歷影
    本、臺灣板橋地方法院檢察署檢驗報告書、法務部法醫研究
    所九十八年醫鑑字第0981101763號鑑定報告、照片、解剖光
    碟、臺北縣政府消防局救護紀錄表影本、臺北縣政府消防救
    護類受理記錄單影本、臺北縣政府勤務指揮中心受理各類案
    件紀錄單、臺北縣政府警察局員警工作紀錄簿影本、照片、
    臺北縣政府警察局九十八年四月三日北縣警鑑字第09800444
    78號函文、現場勘查報告、臺北縣政府警察局九十八年四月
    七日北縣警鑑字第0980044715號函、鑑驗書、電話基本資料
    及通聯等件，為其論據。
五、經查，被告蔡國裕、王禮鴻二人與被告杜聰明、杜陳玉英、
    高金雲到達被害人曾運錸上址租屋處後，僅被告杜聰明、杜
    陳玉英、高金雲上樓等候被害人曾運錸返家並與之談判，而
    被告蔡國裕、王禮鴻二人於此一談判過程中均未上樓，而均
    係在樓下等候，嗣被告高金雲以電話聯繫被告蔡國裕、王禮
    鴻要其二人上樓時，其二人上樓後恰巧看到被害人曾運錸持
    刀自殺，故被告高金雲、王禮鴻隨即制止被害人曾運錸，被
    告王禮鴻並電召救護車及報警處理一情，除據被告蔡國裕、
    王禮鴻二人迭於警詢及偵審中供述甚明外，亦核與被告杜聰
    明、高金雲、被告即證人杜陳玉英分別於警詢及偵審中就此
    部分之陳述及證述皆大致相符，復經本院遍觀本案全部偵審
    卷宗關於被告杜聰明、杜陳玉英、高金雲、蔡國裕、王禮鴻
    等五人分別於警詢及偵審中之陳述，均未見有被告杜聰明、
    杜陳玉英、高金雲或被告蔡國裕、王禮鴻有何陳述關於被告
    杜聰明、杜陳玉英、高金雲與被害人曾運錸在上址租屋處內
    談判之際及過程中，被告蔡國裕、王禮鴻二人有何在場出言
    恐嚇取財及傷害，或如何與被告杜聰明、杜陳玉英、高金雲
    為恐嚇取財及傷害之犯意聯絡及行為分擔等情節，基此，被
    告蔡國裕、王禮鴻二人如何與被告杜聰明、杜陳玉英、高金
    雲三人為恐嚇取財或傷害之犯意聯絡及行為分擔，顯無直接
    證據足以證明，是被告蔡國裕、王禮鴻二人是否確有參與本
    件恐嚇取財未遂及傷害之犯行，已有疑義。再者，公訴意旨
    又以證人曾耀輝於偵查中之證述及報告書內容稱本件查證情
    形，因被告蔡國裕、王禮鴻均稱被告杜聰明、高金雲向被害
    人曾運錸要遮羞費云云，故亦據此而認定被告蔡國裕、王禮
    鴻二人當有參與本件恐嚇取財未遂及傷害之犯行，然證人曾
    耀輝於本院審理中經本院再度向其確認有關被告蔡國裕、王
    禮鴻二人於本件中之涉案情節，證人曾耀輝則係證稱：「（
    審判長問：再跟證人你確認一下，在做筆錄之前你對他們四
    個人的了解，王禮鴻和蔡國裕當時是否確實都有跟你講到說
    ，杜聰明或高金雲是要去跟曾運錸討遮羞費或是洗門風？）
    他們兩位是知情，因為他們就是從高金雲家出發的，所以應
    該是事前就已經知道了」、「（審判長問：這是你的猜測，
    還是他們兩位有跟你講？）報告庭上，這個部分真的是時間
    有點久，我沒有辦法肯定他們是否有確實跟我講過」等語（
    參見本院卷第一九一頁反面），是就證人曾耀輝於偵審中就
    被告蔡國裕、王禮鴻二人是否曾於正式製作警詢筆錄前向其
    提及知悉被告杜聰明或高金雲係要去向被害人曾運錸索討遮
    羞費一節，顯然前後矛盾，且於本院審理中更無法確認是否
    真有此情，是此部分證據顯有嚴重瑕疵可指，亦無從據此認
    定被告蔡國裕、王禮鴻二人確有參與本件恐嚇取財未遂及傷
    害之犯行。
六、又公訴意旨所列舉之其餘證據亦均無從足資證明至被告蔡國
    裕、王禮鴻二人確有參與本件恐嚇取財未遂及傷害之犯行。
    綜上所述，堪認被告蔡國裕、王禮鴻二人所辯其二人未與被
    告杜聰明、杜陳玉英、高金雲等人有共同涉犯本件恐嚇取財
    未遂、傷害等犯行，尚屬可採。是公訴意旨所認被告蔡國裕
    、王禮鴻二人所犯恐嚇取財未遂、傷害等罪嫌所憑之證據，
    尚未達於通常一般之人均不致有所懷疑，而得確信其為真實
    之程度，致本院無從形成對被告蔡國裕、王禮鴻二人為有罪
    之確信，依據「罪證有疑，利歸被告」之證據法則，即不得
    遽為不利被告蔡國裕、王禮鴻二人之認定。此外，復查無其
    他積極證據足資證明被告蔡國裕、王禮鴻二人確有公訴意旨
    所指之恐嚇取財未遂、傷害等犯行，揆諸首揭判例意旨及說
    明，自不能證明被告蔡國裕、王禮鴻二人犯罪，應為被告蔡
    國裕、王禮鴻二人無罪之諭知，以昭審慎。
丙、被告高金雲部分，俟本院緝獲後另結。
據上論斷，應依刑事訴訟法第二百九十九條第一項前段、第三百
零一條第一項，刑法第二十八條、第二百七十七條第一項、第三
百四十六條第三項、第一項、第五十五條、第二十五條第二項、
第四十一條第一項前段，刑法施行法第一條之一，判決如主文。
本案經檢察官郭峻豪到庭執行職務
中    華    民    國    99    年    11    月    19    日
                  刑事第二十庭    審判長法  官  林家賢
                                        法  官  陳明偉
                                        法  官  鄧雅心
上列正本證明與原本無異。
如不服本判決，應於判決送達後十日內，向本院提出上訴書狀，
並應敘述具體理由；其未敘述上訴理由者，應於上訴期間屆滿後
二十日內向本院補提理由書（均須按他造當事人之人數附繕本）
「切勿逕送上級法院」。
                                        書記官  許清秋
中    華    民    國    99    年    11    月    22    日
附錄本判決論罪科刑法條：
刑法第二百七十七條第一項：
傷害人之身體或健康者，處三年以下有期徒刑、拘役或一千元以
下罰金。
刑法第三百四十六條：
意圖為自己或第三人不法之所有，以恐嚇使人將本人或第三人之
物交付者，處六月以上五年以下有期徒刑，得併科一千元以下罰
金。
以前項方法得財產上不法之利益，或使第三人得之者，亦同。
前二項之未遂犯罰之。